【裁判字號】    98,交聲,234
【裁判日期】    980430
【裁判案由】    聲明異議
【裁判全文】
臺灣臺南地方法院交通事件裁定         98年度交聲字第234號
移送機關    交通部公路總局嘉義區監理所臺南監理站
異議人即
受處分人    甲○○
上列異議人即受處分人因違反道路交通管理處罰條例案件，對於
交通部公路總局嘉義區監理所臺南監理站98年2月9日所為之裁決
處分（處分案號：嘉監南字第裁74-S00000000號）聲明異議，本
院裁定如下：
    主    文
異議駁回。
    理    由
一、原處分意旨略以：異議人即受處分人甲○○（下稱異議人）
    於民國98年2月6日9時20分許，駕駛車號582-XU號之營業一
    般小客車行經台南市○○路與新都路交岔口時，因有「計程
    車駕駛人不依規定辦理執業登記經依前項處罰仍不辦理」之
    情形，經臺南市警察局交通隊員警攔停製單舉發，嗣經交通
    部公路總局嘉義區監理所臺南監理站（下稱原處分機關）以
    其違規事證明確，依道路交通管理處罰條例第36條第2項及
    第67條第3項（原處分漏載第3項）之規定，裁處吊銷駕駛執
    照，一年內禁考之處分等語。
二、聲明異議意旨略以：
  (一)本件程式不合部份：
    1.臺南監理站非違反道路交通管理處罰條例規定之處罰機關
      ，依道路交通管理處罰條例第8條規定，違反道路交通管
      理處罰條例第12條至第68條之行為，由公路主管機關處罰
      ，又依公路法第3條規定，公路主管機關在縣市為縣市政
      府，即臺南市交通局方為法定處罰機關，而交通部公路總
      局高雄區監理所，是由公路總局組織條例第8條規定，為
      監理機關，無道路交通管理處罰條例處罰授權，亦不屬交
      通部管轄，與違反道路交通管理處罰條例第8條規定所稱
      之公路主管機關完全無關。
    2.道路交通管理處罰條例第9條規定本條例所定罰鍰之處罰
      ，受處罰人接獲違反道路交通管理事件通知單後，應於15
      日內，向處罰機關陳述意見。是裁決前處罰機關應給予不
      服處罰者15天之陳述機會，但本件處罰機關並無進行此項
      程序，違反道路交通管理處罰條例第9條、行政程序法第
      102條、憲法第16條規定，剝奪人民訴訟之權利。
    3.警察機關為舉發機關，故其開具之舉發違反道路交通事件
      通知單僅為觀念通知，非行政處分，所以通知單違反大法
      官會議解釋423號解釋，南市警交字第S00000000號通知單
      為無效之行政處分，並無任何強制效力。次查行政程序法
      第110條第3項規定行政處分未經撤銷永遠有效，故處罰機
      關斷無依無效之行政處分再處分一次之法理。處罰機關應
      移出南市警交字第S00000000號舉發違反道路交通管理事
      件通知單；警察機關再為適法之舉發。
    4.再按，處罰機關應依道路交通管理處罰條例第9條規定開
      具違反道路交通管理事件通知單以其應到案日期為處罰始
      日，所以處罰機關開具違反道路交通管理事件通知單前其
      處罰應為最低，現處罰機關尚未開具違反道路交通管理事
      件通知單即進行裁決，程序不合，實體不就，為訴願法第
      77條第1項第1款，行政訴訟法第107條規定，處罰機關不
      得違法。
  (二)本件實體不法部份：
    違反道路交通管理事件統一裁罰基準及處理細則第419頁最
    後一格，就違反道路交通管理處罰條例第36條第2項為吊銷
    駕駛執照，並無一年內不得考領駕駛執照之規定，所以嘉監
    南字第裁74-S00000000號裁決書舉發違反法條，處罰主文有
    誤，法院應予撤銷。道路交通管理處罰條例第67條第3項條
    文內容之「曾」應解釋為吊銷駕駛執照後再犯同樣錯誤，方
    為適用等語。
三、按計程車駕駛人，未向警察機關辦理執業登記，領取執業登
    記證，即行執業者，處新台幣1,500元以上3,600以下罰鍰。
    計程車駕駛人，不依規定辦理執業登記，經依前項處罰仍不
    辦理者，吊銷其駕駛執照。道路交通管理處罰條例第36條第
    1、2項定有明文。又汽車駕駛人，曾依本條例其他各條規定
    吊銷駕駛執照者，一年內不得考領駕駛執照，同條例第67條
    第3項亦規定甚明。因吊銷駕駛執照者，如無另違反終身不
    得考取駕駛執照之規定，則可再考領駕駛執照，然係於吊銷
    駕駛執照後何時得再考領，需有明定之期間，故如係為違反
    上開規定之行為，應一併諭知一年內不得考領駕照，俾使受
    處分人及監理機關有所依據，合先敘明。
四、經查：
  (一)本件異議人駕駛車號582-XU號之營業一般小客車，於前述時
    、地，經舉發機關以其「未辦理執業登記證即行執業」為由
    製單舉發，嗣經原處分機關依道路交通管理處罰條例第36條
    第2項及第67條第3項（原處分漏載第3項）之規定，認異議
    人有「計程車駕駛人不依規定辦理執業登記經依前項處罰仍
    不辦理」之情形，而裁處異議人吊銷駕駛執照，一年內禁考
    之事實，有臺南市警察局98年2月6日南市警交字第S0000000
    0號舉發違反道路交通管理事件通知單及原處分機關98年2月
    9日嘉監南字第裁74-S00000000號裁決書各1份附卷可稽，且
    為異議人所不否認，自堪認屬實。
  (二)按違反道路交通管理處罰條例第12條至第68條之行為，由公
    路主管機關處罰，且關於上開處罰，公路主管機關應設置交
    通裁決單位辦理，其組織規程由交通部、直轄市○○○○○
    道路交通管理處罰條例第8條第1項第1款、第2項定有明文；
    又汽機車違規裁罰，係屬交通部公路總局掌理事項之一，且
    交通部公路總局為辦理公路監理業務，分為五區，各設監理
    所，而自用車輛、營業車輛與機車違規裁罰，乃交通部公路
    總局各區監理所掌理之事項之一，交通部公路總局組織條例
    第2條、第8條，以及由交通部公路總局組織條例第8條授權
    所定之交通部公路總局各區監理站組織通則第2條分別立有
    規定。是原處分機關，係交通部公路總局依上揭交通部公路
    總局組織條例而設之嘉義區監理所下轄之監理站，而本件係
    屬違反道路交通管理處罰條例第36條之違規，依上開法令規
    定，該違規之裁罰本屬原處分機關掌理事項之範圍，原處分
    機關自有裁罰之權限，異議人認原處分機關無權裁罰等語，
    容有誤會。
  (三)次按本條例所定罰鍰之處罰，受處罰人接獲違反道路交通管
    理事件通知單後，於15日內得不經裁決，逕依第92條第3項
    之罰鍰基準規定，向指定之處所繳納結案；不服舉發事實者
    ，應於15日內，向處罰機關陳述意見；其不依通知所定期限
    前往指定處所聽候裁決，且未依規定期限繳納罰鍰結案或向
    處罰機關陳述意見者，處罰機關得逕行裁決之。道路交通管
    理處罰條例第9條第1項復定有明文。又按交通法庭認為聲明
    異議有理由或聲明異議雖無理由而原處分不當或違法者，應
    以裁定將原處分經聲明異議部分撤銷，並自為裁定。道路交
    通案件處理辦法第20條復有明文。就本件而言，原處分機關
    所為嘉監南字第裁74-S00000000號裁決書之處罰並非「罰鍰
    」之處罰，而係「吊銷駕駛執照，一年內禁考」之處罰，核
    與一般交通違規處罰鍰先經警察機關舉發情形不同，而係由
    原處分機關直接裁決，並無異議人所稱道路交通管理處罰條
    例第9條第1項關於「不服舉發事實者，應於15日內，向處罰
    機關陳述意見」規定之適用，因此，異議人即受處罰人如不
    服裁決內容，應逕向法院聲明異議，由法院為有無理由之認
    定，因此，異議人主張本件未給予異議人15日陳述意見之機
    會，應屬誤會，且不論異議人有無15日陳述意見之機會，因
    異議人均得於接獲裁決書後向本院聲明異議，對異議人訴訟
    權之保障，並無任何影響，是異議人主張本件未給予異議人
    15日陳述意見之機會，違反道路交通管理處罰條例第9條、
    行政程序法第102條、憲法第16條規定，剝奪人民訴訟之權
    利等語，要無可採。
  (四)再查，原處分機關為本件「計程車駕駛人不依規定辦理執業
    登記，經依道路交通管理處罰條例第36條第1項處罰仍不辦
    理」違規行為之處罰機關，其對本件違規行為得為裁決，已
    如前述，因此，原處分機關依異議人違規查詢報表（見本院
    卷第7頁）及臺南市警察局先後二次之舉發違反道路交通管
    理事件通知單所載之違規行為（即98年1月16日舉發單記載
    「未辦理執業登記證即行執業」；98年2月6日舉發單亦記載
    「未辦理執業登記證即行執業」）（見本院卷第8、9頁），
    而為本件裁決，係符合法定程序所為之行政處分，依法並無
    違誤，異議人主張上述違規通知單非行政處分，係無效行政
    處分，原處分機關逕行裁決，不合程式等語，顯無理由，要
    無可採。
  (五)第查，異議人對其為未辦理執業登記之計程車駕駛人並未爭
    執，而異議人前曾於98年1月16日14時15分許駕駛本件582-X
    U號營業自小客車在健康路1段162號，經員警曾錦權依道路
    交通管理處罰條例第36條第1項以異議人係計程車駕駛人，
    未向警察機關辦理執業登記領取登記證即行執業為由，開立
    舉發通知單處罰，並經異議人簽名於舉發通知單上，嗣後異
    議人業已於98年1月19日繳清該次罰鍰之事實，有臺南市警
    察局98年1月16日南市警交字第S00000000號舉發違反交通管
    理事件通知單1件及異議人違規查詢報表在卷可稽（見本院
    卷第7、8頁）；異議人嗣後復於98年2月6日9時20分許再次
    駕駛本件582-XU號營業自小客車在金華路及新都路口，經員
    警鄭炳仁依道路交通管理處罰條例第36條第1項以異議人係
    計程車駕駛人，未向警察機關辦理執業登記領取登記證即行
    執業為由，第二次開立舉發通知單處罰，並經異議人簽名於
    舉發通知單上之事實，亦有臺南市警察局98年2月6日南市警
    交字第Ｚ000000000號舉發違反道路交通管理事件通知單1件
    在卷可稽（見本院卷第9頁）附卷可憑，是異議人為計程車
    駕駛人，有不依規定辦理執業登記，經依道路交通管理處罰
    條例第36條第1項處罰仍不辦理之情形，應堪認定。
  (六)至異議人稱違反道路交通管理事件統一裁罰基準及處理細則
    第419頁最後一格，就違反道路交通管理處罰條例第36條第2
    項為吊銷駕駛執照，並無一年內不得考領駕駛執照之規定等
    語，惟按汽車駕駛人，曾依本條例其他各條規定吊銷駕駛執
    照者，一年內不得考領駕駛執照，同條例第67條第3項定有
    明文，亦即原處分機關裁處「一年內禁考」之依據乃係道路
    交通管理處罰條例第67條第3項，並非道路交通管理處罰條
    例第36條第2項，是異議人此部分異議之理由，應無理由。
  (七)依上所述，異議人為未辦理執業登記之計程車駕駛人，前已
    於98年1月16日遭警察機關依道路交通管理處罰條例第36條
    第1項以異議人係計程車駕駛人，未向警察機關辦理執業登
    記領取登記證即行執業為由，開立舉發通知單處罰，仍未辦
    理執業登記，再次於98年2月6日為「未辦理執業登記證即行
    執業」之違規行為，因此，原處分機關以異議人違反道路交
    通管理處罰條例第36條第2項之規定，裁處異議人吊銷駕駛
    執照之處分，並引用同條例第67條第3項（原處分漏載第3項
    ）諭知一年內禁考，於法核無不當，本件異議人之異議為無
    理由，應予駁回。
五、據上論斷，應依道路交通管理處罰條例第87條第2項、道路
    交通案件處理辦法第19條，裁定如主文。
中    華    民    國    98    年    4     月    30    日
                      交通法庭  法  官 張家瑛
以上正本證明與原本無異。
如不服本裁定，應於收受送達後5日內向本院提出抗告狀。（應
附繕本）
                                書記官 李淑惠
中    華    民    國    98    年    5     月    4     日


司法院資訊處製作；財團法人民間司法改革基金會備份。
